臺灣高等法院臺中分院刑事判決
111年度上訴字第444號
上  訴  人  
即  被  告  林暐盛



上列上訴人因傷害等案件，不服臺灣臺中地方法院110年度訴字
第1385號中華民國110年12月22日第一審判決（起訴案號：臺灣
臺中地方檢察署110年度偵字第8765、10311號），提起上訴，本
院判決如下：
    主  文
原判決關於林暐盛部分，撤銷。
林暐盛共同犯傷害罪，處有期徒刑參月，如易科罰金，以新臺
  幣壹仟元折算壹日。
    犯罪事實
一、林暐盛因已成年之賴丞宥前積欠江郁誠（江郁誠所為本案共
    同傷害等犯行，已由原審判處罪刑確定）賭債新臺幣（下同
    ）38萬元，僅返還13萬元，尚餘25萬元未清償，經江郁誠於
    民國109年4月12日晚間，邀約賴丞宥至臺中市○區○○路000號
    「稻香村茶坊」協商債務，由賴丞宥簽立如附表所示之本票
    及借款約定書、讓渡書予江郁誠，且因賴丞宥聲稱其可向友
    人取得現金還款，江郁誠遂於109年4月13日凌晨0時許，駕
    駛車牌號碼000-0000號自用小客車搭載林暐盛及賴丞宥至臺
    中市大雅區中清路麥當勞前，讓林暐盛及賴丞宥下車等待，
    惟賴丞宥於聯繫友人方○○駕駛車牌號碼000-0000號自用小客
    車到場後，即搭乘方○○所駕駛之上開車輛逕行離去（林暐盛
    、江郁誠上揭所涉妨害自由等罪嫌，業由檢察官另為不起訴
    之處分在案），而未能成功協助江郁誠向賴丞宥索要賭債，
    乃遭江郁誠責怪。林暐盛為證明其未與賴丞宥私下串通，經
    江郁誠邀同後，竟與江郁誠、真實姓名不詳、綽號「阿偉」
    之成年男子（下稱「阿偉」）及其餘姓名不詳之已成年人共
    計約8人，共同基於非法剝奪他人行動自由、傷害之犯意聯
    絡，先由江郁誠於109年4月22日凌晨以電話告知賴丞宥可幫
    其辦理貸款清償欠款，但需簽立相關文件，邀約賴丞宥至○○
    市○○區松竹路與環中東路交岔路口碰面，經賴丞宥於同日凌
    晨3時38分許到場，進入江郁誠所駕駛之車牌號碼0000-00號
    自用小客車後座後，林暐盛及「阿偉」即分坐於賴丞宥左右
    兩旁而控制賴丞宥之行動自由，江郁誠隨即駕車離去，並由
    上開其餘不詳姓名之成年共犯約8人，分別駕乘車輛2部尾隨
    在後，一行人強行將賴丞宥帶至臺中市大坑山區，推由江郁
    誠在車外持球棒毆打賴丞宥約10分鐘，再將賴丞宥強押上車
    ，此時除「阿偉」以外其餘不詳姓名之成年人先行離去，林
    暐盛、江郁誠、「阿偉」乃就其等上開妨害自由之犯意提昇
    而共同基於私行拘禁之犯意聯絡，同時並承前傷害之接續犯
    意聯絡，由林暐盛、江郁誠及「阿偉」於同日凌晨5時26分
    許，將賴丞宥載至址設○○市○○區○○○路000號「嵩湯汽車旅館
    」房間予以私行拘禁，且輪番繼續徒手毆打賴丞宥，過程中
    並把賴丞宥帶進浴室內，將賴丞宥之頭部強壓至浴缸底部，
    致賴丞宥受有右手第三指骨骨折、顏面、左耳及頸部多處挫
    傷、右上肢及左下肢多處挫傷、前胸及後背挫傷、右下肢擦
    挫傷等傷害。迄同日上午8時13分許，江郁誠要求賴丞宥想
    辦法籌款後，駕車離開「嵩湯汽車旅館」，林暐盛、「阿偉
    」則與賴丞宥一同搭乘計程車至臺中市北區中清路與五權路
    交岔路口之「85度C」商店前，始讓賴丞宥下車離去。嗣於1
    09年4月28日晚間，經賴丞宥之母廖婉真至臺中市太平區某
    洗車廠內，出面處理本件債務，而與江郁誠協商約定償還債
    務金額為16萬元，並當場給付10萬元而向江郁誠取回如附表
    所示之本票及借款約定書、讓渡書等物。惟江郁誠一再催討
    剩餘之6萬元，廖婉真不堪其擾，賴丞宥遂報警處理，乃為
    警查悉上情。
二、案經賴丞宥訴由內政部警政署刑事警察局移送臺灣臺中地方
    檢察署檢察官偵查起訴。
    理  由
一、證據能力方面：
　　按刑事訴訟法第159條之5規定：「（第1項）被告以外之人
    於審判外之陳述，雖不符前4條之規定，而經當事人於審判
    程序同意作為證據，法院審酌該言詞陳述或書面陳述作成時
    之情況，認為適當者，亦得為證據。（第2項）當事人、代
    理人或辯護人於法院調查證據時，知有第159條第1項不得為
    證據之情形，而未於言詞辯論終結前聲明異議者，視為有前
    項之同意」，其立法意旨在於傳聞證據未經當事人之反對詰
    問予以核實，原則上先予排除，惟若當事人已放棄詰問或未
    聲明異議，基於證據資料愈豐富，愈有助於真實發現之理念
    ，且強化言詞辯論原則，法院自可承認該傳聞證據例外擁有
    證據能力。經查，有關下述所引用未符合刑事訴訟法第159
    條之1至第159條之4所示之證據，業經本院於審理時當庭直
    接提示而為合法之調查，檢察官及上訴人即被告林暐盛（下
    稱被告）均未於言詞辯論終結前聲明異議（見本院卷第51至
    60頁），本院審酌前開證據作成或取得之狀況，並無非法或
    不當取證之情事，故認為適當而均得以作為證據，是前開證
    據依刑事訴訟法第159條之5之規定，均具有證據能力。
二、訊據被告坦認有上揭共同傷害等犯行（見本院卷第56至57頁
    ），且查：
(一)前揭犯罪事實，除經被告於原審及本院審理時之自白外，復
    有證人即告訴人賴丞宥、證人廖○○、方○○分別於警詢、偵訊
    時之證述（見110年度偵字第10311號卷第65至75、83至86、
    87至90、145至153、159至162頁）在卷可稽，並有中國醫藥
    大學附設醫院診斷證明書、本票影本3張（票號00000000、0
    0000000、00000000）、讓渡書、借款約定書、中國醫藥大
    學附設醫院109年10月15日院醫事字第1090013980函附之告
    訴人賴丞宥病歷資料（見110年度偵字第10311號卷第103、1
    05、107、109、177至187頁）及「嵩湯汽車旅館」監視器影
    像、路口監視器位置Google街景圖、車牌號碼0000-00號、0
    00-0000號車行記錄、方○○與告訴人賴丞宥之109年4月12日
    手機對話截圖等照片（見110年度偵字第10311號卷第119至1
    31、164頁）在卷可佐，且江郁誠本案所為共同妨害自由及
    傷害之犯行，已據原審判處罪刑確定，足為認定。
(二)檢察官起訴書犯罪事實欄一雖載認被告及「阿偉」之人，在
    告訴人賴丞宥遭共同押至臺中市大坑山區之際，均有以徒手
    之方式，共同毆打告訴人賴丞宥等語。惟被告於警詢時已堅
    為否認伊在臺中市大坑山區時，有與「阿偉」實行毆打告訴
    人賴丞宥之行為（見110年度偵字第10311號卷第59頁），核
    與證人即告訴人賴丞宥於警詢時明確證稱：在大坑山區的時
    候，只有江郁誠拿球棒打我，其他人在旁邊看，當時我的手
    指就斷了，到了汽車旅館內，就是江郁誠、林暐盛、「阿偉
    」3人輪流對我的頭、臉、身體、手、腳拳打腳踢等語（見1
    10年度偵字第10311號卷第75頁），互為相符，均足採信；
    證人即告訴人賴丞宥其後於偵訊時改稱被告、「阿偉」在臺
    中市大坑山區亦有拿球棒毆打伊云云（見110年度偵字第103
    11號卷第149頁），容屬事後記憶之誤，尚無可採，惟此部
    分之認定尚無礙於被告等在場人，於案發時在臺中市大坑山
    區之際，係共同推由江郁誠對告訴人賴丞宥實行傷害行為而
    屬共同正犯之認定，爰就起訴書此部分之記載更正為被告等
    人在大坑山區時，係推由江郁誠在車外持球棒毆打告訴人賴
    丞宥等語，附此說明。
(三)證人即告訴人賴丞宥於109年4月24日警詢時已明確指證：「
    我第一次被江郁誠押走脫身之後，有請人幫我跟他協調債務
    ，4月21日時，我們談妥每個月還他5萬元，我心想只要我乖
    乖還錢，事情應該就結束了，4月22日江郁誠打電話給我騙
    我說要幫我辦貸款來還他們錢，需要我當面簽一些文件，我
    不疑有他，在4月22日3時38分開車前往北屯區松竹路與環中
    東路口見面，我到達後上了江郁誠開的車，林暐盛跟另外一
    人就把我夾在後座中間，接著埋伏在附近的兩台汽車就冒出
    來，一共3車8人，壓（註：應為「押」字之誤）著我直接沿
    著松竹路開到大坑山區，由江郁誠持球棒毆打我」等語（見
    110年度偵字第10311號卷第73頁），並據被告於偵訊時供認
    ：「江郁誠當時有打電話給我，他的意思是賴丞宥出現了，
    因江郁誠當時懷疑我放賴丞宥走，要看我態度，他就叫我過
    去，並聯絡賴丞宥。另一名男子（註：指「阿偉」）我不認
    識，好像是江郁誠朋友。在車上時江郁誠一直聯絡賴丞宥，
    沒多久賴丞宥開車過來，並下車上我們的車。賴丞宥上車後
    ，江郁誠往山上開」、「（問：在山上時，江郁誠打賴丞宥
    時，在場有誰？）在場的人我不認識，有三台車到場，我不
    確定有幾人下車。」等語（見110年度偵字第10311號卷第30
    頁），均足可信。檢察官起訴書犯罪事實已載明被告係與江
    郁誠及姓名年籍不詳之成年男子等人具有上開妨害自由及傷
    害之主觀犯意聯絡，惟未敘及上開除「阿偉」以外之其餘姓
    名不詳之成年共犯，係分乘2部車輛尾隨在江郁誠所駕車輛
    之後，一同前至臺中市大坑山區，並推由江郁誠持球棒毆打
    告訴人賴丞宥等情，應予補充（此部分業據本院於審理時提
    示有關證據給予被告答辯陳述之機會，尚無礙於被告之防禦
    權，併此陳明）。而依證人即告訴人賴丞宥於偵訊時證述：
    伊在大坑山區被江郁誠以球棒毆打完，原本與其同車之被告
    、江郁誠、「阿偉」又把其押上車後，其餘兩台車的人就先
    走了等語（見110年度偵字第10311號卷第150頁），可知被
    告、江郁誠、「阿偉」將告訴人賴丞宥自大坑山區載至「嵩
    湯汽車旅館」房間私行拘禁部分，前開其餘姓名不詳之成年
    人並未一同前往或參與而尚非共同正犯（起訴意旨認上開除
    「阿偉」以外之其餘姓名不詳之成年人，就妨害自由部分，
    係與被告、江郁誠、「阿偉」共同具有私行拘禁之犯意聯絡
    ，有所誤會），自僅足認告訴人賴丞宥在臺中市大坑山區被
    押上車並載至「嵩湯汽車旅館」房間私行拘禁及遭毆打之後
    階段期間，係被告、江郁誠、「阿偉」3人提昇其等妨害自
    由之主觀犯意而共同基於私行拘禁之犯意聯絡，同時並承前
    傷害之接續犯意聯絡，將告訴人賴丞宥自大坑山區載至「嵩
    湯汽車旅館」房間私行拘禁，並對告訴人賴丞宥為傷害之犯
    行，併此敘明。
(四)再證人即告訴人賴丞宥於109年4月24日警詢時，雖曾提及被
    告在其被囚禁在「嵩湯汽車旅館」房間時，有以充電線勒其
    脖子及以打火機燒其手部等語（見110年度偵字第10311號卷
    第73頁），且證人即告訴人賴丞宥之母親廖婉真亦於109年5
    月5日警詢時提及此情（見110年度偵字第10311號卷第85至8
    6頁）；惟證人廖○○於案發時既不在場，已可認其僅係事後
    聽聞自告訴人賴丞宥之轉述，而難以作為證人即告訴人賴丞
    宥此部分指證之補強事證。又被告未曾坦認有此部分證人即
    告訴人賴丞宥所指之傷害行為，本院參以告訴人賴丞宥於10
    9年4月22日上午8時餘許脫困後，於同日上午11時25分許前
    至中國醫藥大學附設醫院急診時，並未經診斷有手部燒燙傷
    之傷勢，此有該醫院出具之診斷證明書1件（見110年度偵字
    第10311號卷第103頁）在卷可憑，且其上所示頸部挫傷部分
    ，亦尚無事證足可明確判斷施以傷害者之具體手段，又證人
    即告訴人賴丞宥其後於偵訊時就其在「嵩湯汽車旅館」房間
    遭傷害之情節，於具結後僅稱：「（問：到汽車旅館情形？
    ）開始繼續打我，一直要我當下拿錢給他，一直毆打我。他
    們徒手一直打我，打後面我跟他們說我跟他們說我真的沒辦
    法，他們三人就抓我去浴室，浴室有放水，他們三人就把我
    壓入浴缸底部，就這樣持續」等語（見110年度偵字第10311
    號卷第150頁），而未提及被告有以充電線勒其脖子及以打
    火機燒其手部之情形，是證人即告訴人賴丞宥此部分之指證
    ，不惟前後有所未一，亦與上揭診斷證明書所載傷勢
　　難認全然相符，尚難遽採，且檢察官起訴書犯罪事實欄並未
    載認被告有此部分之傷害行為而予以起訴，附此說明。
(五)綜上所述，本件事證明確，被告前開共同私行拘禁、傷害之
    犯行均足可認定。　　
三、法律適用方面：
(一)按刑法第302條第1項所稱其他非法方法，剝奪人之行動自由
    ，係對於同條項私行拘禁之補充規定，倘若行為人將人私行
    拘禁，則同條項既有明文，按之主要規定優於補充規定原則
    ，自不應宣告補充規定之罪名（最高法院77年度台上字第59
     9號、79年度台上字第2633號刑事判決意旨參照）；復按刑
    法第302條第1項所謂以非法方法剝奪人之行動自由，係指私
    禁以外之非法方法，妨害其自由行動而言。若將被害人拘禁
    於一定處所，繼續較長久之時間，而剝奪其行動自由，仍屬
    私禁行為（最高法院21年上字第1834號刑事判決意旨參照）
    ；再按刑法第302條第1項之妨害自由罪，係妨害他人自由之
    概括的規定，故行為人具有一定目的，以非法方法剝奪人之
    行動自由者，除法律別有處罰較重之規定（例如略誘及擄人
    勒贖等罪），應適用各該規定處斷外，如以使人行無義務之
    事，或妨害人行使權利為目的，而其強暴脅迫復已達於剝奪
    人行動自由之程度，即祇成立本罪，不應再依同法第304條
    論處，且按在拘禁或剝奪人之行動自由中，如並有恐嚇危害
    安全行為，自屬包含於妨害行動自由之同一意念之中，而視
    為拘禁或剝奪行動自由之部分行為，不發生所謂低度之恐嚇
    危害安全罪，為高度之拘禁或剝奪行動自由罪所吸收之問題
    （最高法院29年上字第2359號、74年台上字第3404號刑事判
    決意旨參照）；另按刑法第302條第1項之妨害自由罪，以強
    暴、脅迫為構成要件之一，而倘行為人於妨害自由之過程中
    ，具有普通傷害之故意，自應有刑法第277條第1項之適用。
    是核被告所為，係犯刑法第277條第1項之傷害罪及同法第30
    2條第1項之私行拘禁罪（屬繼續犯之一罪），且依上開說明
    ，依法即不得再對被告宣告非法剝奪他人行動自由及強制等
    罪。
(二)被告與江郁誠、「阿偉」及上揭其餘姓名不詳之已成年人間
    ，就其等一同將告訴人賴丞宥強押至臺中市大坑山區，並推
    由江郁誠下手持球棒毆打告訴人賴丞宥之非法剝奪他人行動
    自由及傷害犯行，具有犯意聯絡與行為分擔；又被告與江郁
    誠、「阿偉」3人間，就將告訴人賴丞宥自大坑山區載至「
    嵩湯汽車旅館」房間予以私行拘禁及傷害之行為，亦有犯意
    聯絡與行為分擔，應論以共同正犯。
(三)被告先、後在大坑山區及「嵩湯汽車旅館」房間內，推由江
    郁誠以球棒毆打告訴人賴丞宥、或自己實行傷害，而多次對
    告訴人賴丞宥共同傷害之犯行，係於密切接近之時間，基於
    同一目的所實行，且侵害同一法益，各次行為之獨立性極為
    薄弱，依一般社會健全觀念，難以強行分開，在刑法評價上
    ，以各視為數個舉動之接續施行，合為包括一罪予以評價較
    為合理，應僅論以接續犯之一罪。
(四)被告以一行為同時觸犯共同傷害、私行拘禁之2罪，為異種
    之想像競合犯，應依刑法第55條規定，從一較重之共同傷害
    罪處斷。
(五)被告於其上訴意旨雖曾以伊所為犯罪情狀輕微，請求予以從
    輕量刑。而按犯罪之情狀顯可憫恕，認科以最低度刑仍嫌過
    重者，得酌量減輕其刑，固為刑法第59條所明定。然本院酌
    以被告所犯傷害罪之法定刑為「5年以下有期徒刑、拘役或5
    0萬元以下罰金」，衡酌被告上開如犯罪事實欄一所示共同
    傷害等犯罪情狀，及告訴人賴丞宥所受傷勢程度等情，實難
    認被告所為有何客觀上足以引起一般同情而情輕法重之情事
    ，故認並無刑法第59條規定之適用，附此陳明。
四、本院將原判決關於被告部分予以撤銷改判之說明：
(一)原審認被告所為上開傷害等犯行之事證明確，予以論罪科刑
    ，固非無見。惟查：１、被告上開共同對告訴人賴丞宥妨害
    自由之部分，應論以刑法第302條第1項私行拘禁罪之共同正
    犯【詳如本判決上開理由欄三、(一)所示說明】；原判決誤
    論被告此部分係犯刑法第302條第1項之剝奪他人行動自由之
    罪名，尚有未合。２、又被告共同將告訴人賴丞宥強押至臺
    中市大坑山區及推由江郁誠持球棒毆打告訴人賴丞宥部分，
    另有姓名不詳之成年人數人，共乘車輛2部尾隨在江郁誠所
    駕車輛後方，一同前至臺中市大坑山區等情，已據本判決於
    前揭理由欄二、(三)中論明，原判決就此疏未參酌卷證調查
    認定，亦有未當。被告上訴意旨雖略以：伊於案發後向賴丞
    宥及其家人道歉及尋求和解後，賴丞宥已願意與其商談和解
    事宜，足徵其有悔悟之心；又伊於109年4月13日係依江郁誠
    指示陪同告訴人賴丞宥在麥當勞等待，期間與賴丞宥相談融
    洽、並善待賴丞宥，且因聽信賴丞宥之說詞，讓其暫時離去
    至其友人方○○車上取款，不料賴丞宥隨即搭車離開，伊因此
    遭江郁誠責怪及質疑其係故意讓賴丞宥離去，伊為避免江郁
    誠轉而向自己追討債務或因此受有不利，方不得不聽從江郁
    誠之指示而為本案之行為，請審酌其上開犯罪動機及心理狀
    態，作為其有利之量刑參考事項，並考量倘伊與賴丞宥達成
    和解，請以其犯罪情狀輕微，改處以有期徒刑以下之刑，以
    免其受有另案假釋遭撤銷之不利等語。然被告於原審判決後
    ，並未獲得告訴人賴丞宥之原諒，告訴人賴丞宥亦未同意與
    其和解或調解等情，除有本院於審理前詢問告訴人賴丞宥而
    經其回覆無調解意願之詢問表1件（見本院卷第37頁）在卷
    可稽外，復據告訴人賴丞宥於本院審理時陳明在卷（見本院
    卷第59頁），被告以伊曾向告訴人賴丞宥及其家人道歉及尋
    求和解後，告訴人賴丞宥業已願意與其和解云云，據以主張
    伊犯後有此部分之良好態度而足為量刑之參酌云云，並無可
    採。又被告於行為時係智識正常之成年人，具有自由選擇自
    身行止之能力，被告片面自述伊為本案犯行之犯罪動機，係
    因不得不依江郁誠之指示而為所致，並據以請求斟酌其此一
    心理狀況而為科刑，及以其所述於109年4月13日之非案發日
    而與告訴人賴丞宥之互動情形，請求更為有利之量刑斟酌，
    均非可採。再被告上訴另以倘其與告訴人賴丞宥達成和解，
    因其犯罪情狀及對社會危害輕微，而請求科處有期徒刑以下
    （應指拘役刑）之刑期，以免其另案假釋遭撤銷，以利其更
    生等語部分，本院酌以被告之犯罪情狀，顯不合於刑法第59
    條之規定，且被告上訴後，並未能就民事部分與告訴人賴丞
    宥達成和解並為賠償，均已如前述，被告以此等不存在之前
    提，且擔憂其另案假釋被撤銷，請求量處拘役之刑，亦無可
    採。況原判決關於被告部分之科刑，業經本院撤銷，被告前
    開對原判決量刑所為之爭執，已失其依據而為無理由。被告
    上訴雖無理由，然原判決既有本段上揭１、２所示認事、用法
    之瑕疵存在，即屬無可維持，自應由本院予以撤銷改判。
(二)爰審酌被告於本案行為前已曾因犯傷害致死而經判處罪刑確
    定之前案紀錄（有其臺灣高等法院被告前案紀錄表在卷可考
    ，見本院卷第25頁）之素行，犯罪之動機、目的係為江郁誠
    催討告訴人賴丞宥所欠賭債，如犯罪事實欄一所示對告訴人
    賴丞宥共同傷害、私行拘禁等犯罪手段、參與情節，對告訴
    人賴丞宥之人身自由及身體所造成之損害，告訴人賴丞宥所
    受傷勢程度，及被告犯罪後坦承犯行，並於本院審理時向告
    訴人賴丞宥致歉（見本院卷第60頁），惟未獲告訴人賴丞宥
    諒解，亦未就民事部分與告訴人賴丞宥達成和解而為賠償等
    犯罪後態度，兼衡其於原審所述之智識程度、家庭經濟狀況
    （見原審卷第109頁），其上訴本院後請求作為量刑事由並
    為本院所採認之內容，暨被告較之為主謀而經原審判處有期
    徒刑4月（得易科罰金）確定之江郁誠之惡性為低，衡酌共
    犯罪責衡平之原則等一切情狀，就被告所為上開犯行，量處
    如主文第二項所示之刑，並諭知易科罰金之折算標準，以示
    懲儆。
據上論斷，應依刑事訴訟法第369條第1項前段、第364條、第299
條第1項前段（依判決格式簡化原則，僅引用程序法條文），判
決如主文。　　
本案經檢察官周佩瑩提起公訴，檢察官劉家芳到庭執行職務。
中　　華　　民　　國　　111 　年　　4 　　月　　14　　日
                  刑事第十二庭  審判長法　官  張國忠
                                      法　官  高文崇
                                      法　官  李雅俐
以上正本證明與原本無異。
如不服本判決應於收受送達後二十日內向本院提出上訴書狀，其
未敘述上訴之理由者，並得於提起上訴後二十日內向本院補提理
由書（均須按他造當事人之人數附繕本）「切勿逕送上級法院」
。因疫情而遲誤不變期間，得向法院聲請回復原狀。
                                      書記官  蕭怡綸  

中　　華　　民　　國　　111 　年　　4 　　月　　14　　日
附錄論罪科刑法條：
刑法第277條第1項：
傷害人之身體或健康者，處5年以下有期徒刑、拘役或50萬元以
下罰金。
刑法第302條第1項：
私行拘禁或以其他非法方法，剝奪人之行動自由者，處5年以下
有期徒刑、拘役或9千元以下罰金。

附  表：
編號 票據號碼 發票人 發票日(民國) 金額(新臺幣) 1 00000000 賴丞宥 109年4月12日 25萬元 2 00000000 賴丞宥 109年4月12日 25萬元 3 00000000 賴丞宥 109年4月12日 5萬元